【裁判字號】    99,上,81
【裁判日期】    991228
【裁判案由】    分割共有物
【裁判全文】
臺灣高等法院臺中分院民事判決            99年度上字第81號
上  訴  人  簡宏益
            簡宏保
            簡青山
            簡滄海
            簡尤玉枝
            簡明滄
兼上六人共同
訴訟代理人  簡滄烈
            洪枝
            葉宏明
被  上訴人  蔡德性
            廖明杉
上二人共同
訴訟代理人  吳萬春律師
複  代理人  葛淑蘭
上列當事人間請求分割共有物事件，上訴人對於中華民國98年12
月15日台灣南投地方法院第一審判決（98年度訴字第295號），
提起上訴，本院於99年12月14日言詞辯論終結，判決如下：
    主  文
原判決廢棄。
兩造共有坐落南投縣草屯鎮○○○段一二五八地號、地目雜、面
積八一二四點０六平方公尺土地應依附圖二所示之方案分割，其
中編號1258-A002、1258-A003部分面積各四四九點五三平方公尺
（共八九九點０六平方公尺）土地分歸被上訴人蔡德性、廖明杉
共同取得，應有部分各二分之一；編號1258-A004、1258-A005、
1258-A006部分面積各四四九點五三平方公尺（共一三四八點五
九平方公尺）土地分歸上訴人簡宏益、簡宏保、簡青山共同取得
，應有部分各三分之一；編號1258-A007、1258-A008部分面積各
四四九點五三平方公尺（共八九九點０六平方公尺）土地分歸上
訴人簡尤玉枝、簡滄海、簡明滄、簡滄烈共同取得，應有部分各
四分之一；編號1258-A009、1258-A010、1258-A011、1258-A012
、1258-A014部分面積依序為二七０點二０、一七九點三三、四
四九點五三、三００點八七、一四八點六六平方公尺（共一三四
八點五九平方公尺）土地分歸上訴人洪枝取得；編號1258-A01
5、1258-A016部分面積各四四九點五三平方公尺（共八九九點０
六平方公尺）土地分歸上訴人葉宏明取得；編號1258-A000部分
面積二三八０點０五平方公尺土地及編號1258-A013部分面積三
四九點六五平方公尺土地由兩造依附表一所示之原應有部分比例
繼續維持共有。兩造間應互為補償之金額如附表三所示。
第一、二審訴訟費用由兩造按附表一所示之比例負擔。
    事實及理由
甲、程序方面：
一、本件訴請分割共有物訴訟，其訴訟標的對於當事人必須合一
    確定，為固有必要共同訴訟。上訴人簡滄烈提起上訴，依民
    事訴訟法第56條第1款之規定，其效力及於同造之簡宏益、
    簡宏保、簡青山、簡滄海、簡明滄、簡尤玉枝、洪枝、葉
    宏明等八人，該八人雖未提起上訴，亦應視為該八人有合法
    之上訴，爰併列該八人為上訴人。
二、上訴人洪枝經合法通知，未於言詞辯論期日到場，核無民
    事訴訟法第386條所列各款情形，爰依被上訴人之聲請，由
    其一造辯論而為判決。
乙、實體方面：
一、本件被上訴人主張：坐落南投縣草屯鎮○○○段1258地號、
    地目雜、面積8124.06平方公尺土地（下稱系爭土地）係兩
    造所共有，各共有人之應有部分如附表一所示。兩造就系爭
    土地並無不分割之約定，亦無因物之使用目的不能分割情事
    ，因兩造就分割方法未能達成協議，爰依民法第823條第1項
    、第824條第2項之規定，訴請裁判分割系爭土地。至分割方
    法，因系爭土地東側坐落之南投縣草屯鎮○○○段1253、12
    55、1256地號土地（下稱1253、1255、1256地號土地）乃被
    上訴人所共有，為使被上訴人得合併使用，增加土地利用效
    益，且系爭土地中間有一既成道路，應繼續保留供通行使用
    ，宜採附圖一所示之方案分割系爭土地，即編號A部分面積
    2729.7平方公尺土地由兩造按原應有部分比例繼續保持共有
    ；編號B部分面積899.06平方公尺土地分歸被上訴人蔡德性
    、廖明杉共同取得，應有部分各2分之1；編號C部分面積251
    7.85平方公尺土地、編號D部分面積929.72平方公尺土地、
    及編號E部分面積1047.73平方公尺土地分歸上訴人簡宏益、
    簡宏保、簡青山、簡尤玉枝、簡滄海、簡明滄、簡滄烈、洪
    枝、葉宏明等九人（下稱葉宏明等九人）共同取得，應有
    部分如原判決附表二所示。
二、上訴人簡宏益、簡宏保、簡青山、簡尤玉枝、簡滄海、簡明
    滄、簡滄烈、葉宏明等八人（下稱簡滄烈等八人）則以：被
    上訴人所提之分割方案將位於特別管制區之土地分歸上訴人
    ，原審法院所囑託鑑定系爭土地價值之佳宏不動產估價師事
    務所（下稱佳宏事務所）亦未考量特別管制區之土地利用價
    值，所為鑑價有失公允。系爭土地緊臨玉屏路之土地，其價
    值較其他土地為高，應予變價，其他土地再原物分割，始符
    合公平正義原則。是系爭土地之分割應採附圖三所示之方案
    分割，即編號1258部分面積2380.04平方公尺，及編號1258-
    A020部分面積349.65平方公尺土地由兩造按原應有部分比例
    繼續維持共有，編號1258-A001部分面積838.60平方公尺土
    地及編號1258-A019部分面積688.28平方公尺土地應予變價
    ，由兩造依原應有部分比例分配價金；編號1258-A006、125
    8-A007、1258-A008部分面積322.30、322.30、322.29平方
    公尺土地分歸上訴人簡宏益、簡宏保、簡青山等三人（下稱
    簡宏益等三人）各按應有部分3分之1繼續保持共有；編號12
    58-A009、A0000-000部分面積322.30平方公尺、322.29平方
    公尺土地分歸上訴人簡尤玉枝、簡滄海、簡明滄、簡滄烈等
    四人（下稱簡尤玉枝等四人）各按應有部分4分之1繼續保持
    共有；編號1258-A011、1258-A012、1258-A013部分面積322
    .30、322.28、322.28平方公尺分歸上訴人洪枝取得；編
    號1258-A014、1258-A015部分面積322.29、322.28平方公尺
    分歸上訴人葉宏明取得；編號1258-A016、1258-A018、1258
    -A021部分面積285.15、322.29、37.14平方公尺分歸被上訴
    人蔡德性、廖明杉按應有部分2分之1繼續保持共有等語，資
    為抗辯。上訴人洪枝於本院未作任何聲明及陳述。
三、以下之事實為兩造所不爭執：
（一）系爭土地為兩造所共有，各共有人應有部分如附表一所示
      。
（二）系爭土地依南投縣草屯鎮都市計畫，其土地使用分區為農
      業區，部分土地位於特別管制區，該特別管制區係車籠埔
      斷層線兩側各15公尺範圍內之帶狀地區。
（三）系爭土地位於特別管制區之土地，非屬山坡地範圍，得興
      建農舍，惟需受高度不得超過2層樓及簷高不得超過7公尺
      之限制。
（四）系爭土地中間係鋪設柏油之現有道路（即附圖二所示編號
      1258-A000部分面積2380.45平方公尺土地及編號1258-A01
      3部分面積349.65平方公尺土地）除如附圖二所示編號125
      8-A008、1258-A009、1258-A010部分之部分土地為他人之
      建物所占用外（詳如南投縣草屯地政事務所99年6月10、
      11日土地複丈成果圖之編號1258-A001、1258-A002、1258
      -A003、1258-A004、1258-A005部分土地面積共計88.73平
      方公尺），兩側大多為荒地，東側較路面高，建有擋土牆
      。
（五）被上訴人於系爭土地東南側擁有相鄰1253、1255、1256地
      號土地之所有權。
（六）兩造就系爭土地並無不分割之約定，亦無因物之使用目的
      不能分割之情事，復未能就分割方法達成協議。
（七）就系爭土地之分割，兩造均同意如附圖二所示編號1258-A
      000部分面積2380.05平方公尺土地及編號1258-A013部分
      面積349.65平方公尺土地繼續供道路通行使用，由兩造依
      附表一所示之原應有部分比例維持共有。
（八）兩造就分割系爭土地所取得之土地，被上訴人等二人、上
      訴人簡宏益等三人、上訴人簡尤玉枝等四人均同意繼續保
      持共有。
四、系爭土地為兩造所共有，各共有人之應有部分如附表一所示
    ，此有土地登記謄本在卷可稽（附原審卷第5至8頁），兩造
    就系爭土地並無不分割之約定，亦無因物之使用目的不能分
    割之情事，復未就分割方法達成協議，被上訴人訴請裁判分
    割系爭土地，依民法第823條第1項、第824條第2項之規定，
    自無不合。
五、系爭土地依南投縣草屯鎮公所出具之土地分區證明書（附本
    院卷第48頁）所示，其土地分區為農業區，部分土地位於斷
    層帶之特別管制區，再依南投縣政府98年11月27日府農管字
    第09802476830號、99年3月18日府建都字第09900572210號
    、99年4月29日府建管字字第09900898790號函（附原審卷第
    193頁、本院卷第52、68頁）所示，系爭土地非屬山坡地範
    圍，特別管制區之土地係依據「變更草屯都市計畫（車籠埔
    斷層經過地區專案檢討）案」土地使用管制要點規定，係以
    車籠埔斷層線兩側各15公尺範圍內之帶狀地區，依原都市計
    畫土地使用分區劃定，特所管制區內之土地，除以供保持農
    業生產之使用外，僅得申請建築農舍，不得為有礙建築結構
    安全、公共安全之使用，其興建農舍之申請人必須具備農民
    身份且為該土地所有權人、農舍高度不得超過2層樓及簷高
    不得超過7公尺、建築面積不得超過申請人所有耕地及已有
    建築用地合計總面積百分之10、與都市○○道路境界之距離
    不得小於15公尺。是系爭土地部分土地位於特別管制區，該
    特別管制區係車籠埔斷層線兩側各15公尺範圍內之帶狀地區
    ，位於特別管制區之土地，非屬山坡地範圍，得興建農舍，
    惟需受高度不得超過2層樓及簷高不得超過7公尺之限制。又
    系爭土地經原審法院及本院勘驗現場，結果為土地狹長距離
    約有300公尺，中間有一條約3米半之蜿蜒柏油道路區隔，北
    方起點之土地坡度較陡，道路兩邊落差很大，柏油路西邊土
    地部分築有坡崁，坡崁下方種植芋頭、香蕉。柏油路東邊土
    地，地勢較高，築有擋土牆，擋土牆上方有第三人之建物占
    有使用中，旁邊種植少許玉米、蔬菜。沿途大部分為荒地，
    竹林、雜草叢生等情，此有勘驗筆錄在卷可稽（附原審卷第
    51頁、本院卷第73頁）。而系爭土地現供道路通行使用及為
    第三人建物占用之情形，復經原審法院及本院分別囑託南投
    縣草屯地政事務所測量，其現供道路通行使用之土地即如附
    圖二所示編號1258-A000部分面積2380.45平方公尺及編號12
    58-A013部分面積349.65平方公尺，另為他人之建物所占用
    之土地詳如該事務所99年6月10、11日土地複丈成果圖之編
    號1258-A001、1258-A002、1258-A003、1258-A004、1258-A
    005部分面積共計88.73平方公尺，其位置與附圖二對照觀之
    ，即應在附圖二編號1258-A008、1258-A009、1258-A010部
    分（附圖二附原審卷第95頁、99年6月10、11日複丈成果圖
    附本院卷第75頁）。
六、至就系爭土地之分割，兩造均同意如附圖二所示編號1258-A
    000部分面積2380.45平方公尺土地及編號1258-A013部分面
    積349.65平方公尺土地繼續供道路通行使用，由兩造依附表
    一所示之原應有部分比例維持共有；兩造就分割系爭土地所
    取得之土地，被上訴人等二人、上訴人簡宏益等三人、上訴
    人簡尤玉枝等四人均同意繼續保持共有，兩造上開意願，本
    院於分割系爭土地時自應予以尊重。又系爭土地有部分土地
    係位於車籠埔斷層經過之特別管制區，其位置依南投縣草屯
    鎮公所檢送之都市計畫圖（附原審卷第171頁），大致在附
    圖二所示1258-A000、1258-A006、1258-A007、1258-A008、
    1258-A009、1258-A010、1258-A011、1258-A012、1258-A01
    3、1258-A014部分，該位於特別管制區之土地僅能興建2層
    樓高、屋簷不得超過7公尺之農舍，此與其他非屬特別管制
    區之農業區土地興建之農舍能高4層樓，屋簷不得超過14公
    尺不同，惟系爭土地之分割依鑑價機關佳宏事務所之意見，
    認為分割後之土地地形大多為狹長型或不規則形，主要係沿
    著編號1258-A000之巷道兩側之土地為主，且縱深亦淺，實
    際上並無法開發使用，此有該事務所99年10月26日佳字第99
    10號函在卷足憑（附本院卷第166頁），上訴人簡滄烈等八
    人於本院99年11月25日準備程序時亦承認系爭土地之地形為
    狹長型，不好利用，系爭土地現為空地，之旁所蓋之房子均
    為平房，沒有超過2層樓，渠等就分割所取得之土地會與鄰
    地交換使用等情（見本院卷第119頁），系爭土地非屬特別
    管制區之土地仍位於車籠埔斷層之旁，於發生重大地震，地
    上建物有倒塌之虞，所有權人於興建農舍之時，衡情亦不會
    貿然興建高於2層樓之建物。是兩造就其所分得之土地，應
    僅能供農業使用，或實際上需與鄰地合併使用後方能供建築
    2層樓高之農舍使用，不因是否位於特別管制區而有差異，
    系爭土地之分割自不受部分土地位於特別管制區之影響。兩
    造就系爭土地之分割所取得之土地需與鄰地合併使用，始能
    有效發揮其經濟及利用價值，而被上訴人於系爭土地東南側
    擁有相鄰1253、1255、1256地號土地之所有權，此有卷附之
    土地登記謄本及地籍圖謄本為證（附原審卷第3、9至14頁）
    ，則被上訴人請求分得附圖二編號1258-A002、1258-A003部
    分之土地，以便與鄰地1253、1255、1256地號土地合併使用
    ，自屬合理。而該編號1258-A002部分土地雖臨草屯鎮○○
    路，惟依附於佳宏事務所估價報告書內之現場照片所示，該
    編號1258-A002部分土地高於玉屏路數公尺，需經整地始能
    直接通行玉屏路，被上訴人分得該編號1258-A002、1258-A0
    03部分土地，土地價值若高於依其應有部分之比例所能取得
    之價值，被上訴人亦同意依佳宏事務所之鑑價結果，補償其
    他共有人，故將該編號1258-A002、1258-A003部分土地分歸
    被上訴人，即非獨厚被上訴人。本院斟酌被上訴人得與鄰地
    合併使用該編號1258-A002、1258-A003部分土地，能有效發
    揮經濟及利用價值，系爭土地之道路兩旁土地大致為荒地，
    及兩造就編號1258-A000、1258-A013部分土地同意繼續供道
    路通行使用，暨部分共有人就其分得之土地願意維持共有之
    意願等情，認為系爭土地之分割應採附圖二所示之方案，始
    屬妥適，即編號1258-A002、1258-A003部分面積共899.06平
    方公尺土地分歸被上訴人等二人共同取得；編號1258-A004
    、1258-A005、1258-A006部分面積共1348.59平方公尺土地
    分歸上訴人簡宏益等三人共同取得；編號1258-A007、1258-
    A008部分面積共899.06平方公尺土地分歸上訴人簡尤玉枝等
    四人共同取得；編號1258-A009、1258-A010、1258 -A011、
    1258-A012、1258-A014部分面積共1348.59平方公尺土地分
    歸上訴人洪枝取得；編號1258-A015、1258-A016部分面積
    共899.06平方公尺土地分歸上訴人葉宏明取得；編號1258-A
    000、1258-A013部分面積共2729.7平方公尺土地由兩造依原
    應有部分比例繼續維持共有。
七、上訴人簡滄烈等八人主張依附圖三所示之方案分割系爭土地
    ，即系爭土地臨草屯鎮○○路之較有價值如附圖三編號1258
    -A001、1258-A019部分土地予以變賣，以價金分配於各共有
    人，其他土地則予原物分割於兩造。惟變價分割，依民法第
    824條第2項第2款之規定，應於原物分配顯有困難時為之，
    而該編號1258-A001、1258-A019部分土地係屬空地，將該編
    號1258-A001、1258-A019部分土地分配予共有人並無任何困
    難，不能因該編號1258-A001、1258-A019部分土地較有價值
    ，即認為應予變價分割，且上訴人簡宏益等三人及上訴人簡
    尤玉枝等四人於原審審理時表示不考慮部分土地變賣、部分
    土地分配之分割方式（見原審卷第168頁），上訴人葉宏明
    、洪枝則於原審審理時陳稱不同意其分得之土地變價（見
    原審卷第177頁），上訴人簡滄烈等八人於本院自不宜翻異
    前詞，主張該編號1258-A001、1258-A019部分土地應予變價
    分割。系爭土地之分割，以原物分配於各共有人，各共有人
    所分得之土地價值有差異，使各共有人間相互補償價差，即
    可符合公平之原則，亦非上訴人簡滄烈等八人所謂該編號12
    58-A001、1258-A019部分土地應予變價，其他土地再予原物
    分配，始符合公平正義原則等語，上訴人簡滄烈等八人主張
    附圖三分割方案，自為本院所不採。另被上訴人主張系爭土
    地之分割應採附圖一之方式，附圖一編號C、D、E部分面積
    共4495.3平方公尺土地分歸上訴人葉宏明等九人共同取得。
    但上訴人簡滄烈等八人於本院已表明除上訴人簡宏益等三人
    及上訴人簡尤玉枝等四人外，不願再與其他上訴人繼續維持
    共有，該編號C、D、E部分土地自應再予細分，附圖一之分
    割方案即無法繼續採用。
八、按法院裁判分割共有物，除應斟酌各共有人之利害關係，及
    共有物之性質外，尚應斟酌共有物之價格，倘共有人中有不
    能按其應有部分受分配，或所受分配之不動產，其價格不相
    當時，法院非不得命以金錢補償之。又關於共有物之分割，
    如依原物之數量按其應有部分之比例分配，價值顯不相當者
    ，依其價值按其應有部分比例分配，仍不失為以原物分配於
    各共有人，否則不顧慮經濟上之價值，一概按其應有部分核
    算之原物數量分配者，將顯失公平，惟依其價值按應有部分
    比例分配原物，如有害經濟上之利用價值者，應認有民法第
    824條第3項之共有人中有不能按其應有部分受分配之情形，
    得以金錢補償之（參照最高法院57年台上字第2117號、63年
    台上字第2680號判例）。系爭土地之分割應採附圖二之方案
    ，被上訴人等二人分得之編號1258-A002部分土地及上訴人
    葉宏明分得之編號1258-A016部分土地，臨草屯鎮○○路，
    為系爭土地最有價值之土地，系爭土地之東側較道路之路面
    高，編號1258-A008、1258-A009、1258-A010部分之部分土
    地又為他人之建物所占用，各共有人所分得土地之價值不一
    ，分得土地之價值較依其應有部分比例所能分配之價值為高
    者，若不命其以金錢補償其他共有人，將有失公允。系爭土
    地各共有人依附圖二分割方案所分得之土地，經本院囑託佳
    宏事務所鑑定其價值，佳宏事務所參酌附近土地之售價，依
    區域因素、各別因素調整，認為編號1258-A016部分土地之
    價值為每平方公尺3751元，再以編號1258-A016部分土地為
    基準地，依臨路條件、區位條件、地勢高低差、面積大小、
    宗地形狀、其他因素等因素予以調整，認為編號1258-A002
    、1258-A003部分土地之價值為143萬3102元、112萬0678元
    ，共255萬3780元；編號1258-A004、1258-A005、1258-A006
    部分土地之價值為125萬2840元、119萬7997元、119萬7997
    元，共364萬8834元；編號1258-A007、1258-A008部分土地
    價值為113萬8210元、91萬1197元，共204萬9407元；編號12
    58-A009、1258-A010、1258-A011、1258-A012、A1258-A014
    部分土地之價值為62萬0920元、37萬9821元、109萬6404元
    、68萬2072元、35萬0986元，共313萬0203元；編號1258-A0
    15、1258-A016部分土地之價值為112萬7421元、168萬6187
    元，共281萬3608元，系爭土地之總價值為1419萬5832元（
    未將編號1258-A000、1258-A013部分土地之路地價值算入，
    估價報告書將總價值誤為1419萬5833元）。至系爭土地部分
    土地位於車籠埔斷層經過之特別管制區，佳宏事務所已於決
    定編號1258-A016部分土地（基準地）之價值時，依區域因
    素下修15％，即系爭土地已因部分土地於斷層帶上，較附近
    土地減價15％，而位於特別管制區之編號1258-A006、1258-
    A007、1258-A008、1258-A009、1258-A010、1258-A011、12
    58-A012、1258-A014部分土地，佳宏事務所認為「本案標的
    各編號間並未因斷層帶特別管制區之管制規定而有所影響，
    故無須考量其價差」（見原審卷第181頁），不再調整其價
    值，佳宏事務所前揭意見適與本院前所認定「兩造就其所分
    得之土地，應僅能供農業使用，或實際上需與鄰地合併使用
    後方能供建築2層樓高之農舍使用，不因是否位於特別管制
    區而有差異，系爭土地之分割自不受部分土地位於特別管制
    區之影響」相符，即為可採。佳宏事務所前揭鑑價結果為被
    上訴人及上訴人簡滄烈等八人所接受（見本院卷第119頁）
    ，本院依該鑑價結果計算出各共有人分割取得土地之價值，
    及依其應有部分比例所能分配之價值，暨應付補償或應受補
    償之金額，其中應付補償金額者為被上訴人蔡德性、廖明杉
    各9萬3904元，上訴人簡宏益等三人各3萬3292元、上訴人葉
    宏明44萬7636元，其餘應受補償者為上訴人簡尤玉枝、簡滄
    海、簡明滄各7萬9141元、上訴人簡滄烈7萬9142元、上訴人
    洪枝41萬8755元（上訴人簡尤玉枝等四人分割取得土地之
    價值為204萬9407元，分配予簡尤玉枝等四人，為簡尤玉枝
    、簡滄海、簡明滄各51萬2352元、簡滄烈51萬2351元，佳宏
    事務所估價報告書將簡滄烈部分誤為51萬2352元，另簡滄烈
    、洪枝應受補償之金額分別為7萬9142元、41萬8755元，
    佳宏事務所估價報告書分別誤為7萬9141元、41萬8756元）
    ，其詳情如附表二之共有人增減差額分析表。又共有物之原
    物分割，依民法第825條規定觀之，係各共有人就存在於共
    有物全部之應有部分互相移轉，使各共有人取得各自分得部
    分之單獨所有權。故原物分割而應以金錢為補償者，倘分得
    價值較高及分得價值較低之共有人均為多數時，該每一分得
    價值較高之共有人即應就其補償金額對於分得價值較低之共
    有人全體為補償，並依各該短少部分之比例，定其給付金額
    ，方符共有物原物分割為共有物應有部分互相移轉之本旨（
    參照最高法院85年台上字第2676號判例）。本院再依前揭兩
    造應付補償金額及應受補償金額，計算出如附表三之各共有
    人間相互補償金額配賦表，兩造間即應依附表三所示之金額
    互為補償。
九、綜上所述，系爭土地之分割應依附圖二所示之方案為之，兩
    造間並應依附表三所示之金額互為補償。原審依附圖一所示
    之方案分割系爭土地，於計算各共有人間相互之補償金額亦
    未將系爭土地部分土地為第三人建物占用影響土地價值之因
    素列入，致將被上訴人蔡德性、廖明杉應補償之金額各9萬
    3904元誤為7萬2179元，其分割方法既有未洽，上訴意旨指
    摘原判決不當，求予廢棄改判，即有理由，爰由本院廢棄原
    判決，改判如主文第二項所示。
十、再按應有部分有抵押權或質權者，其權利不因共有物之分割
    而受影響。但有下列情形之一者，其權利移存於抵押人或出
    質人所分得之部分：1、權利人同意分割。2、權利人已參加
    共有物分割訴訟。3、權利人經共有人告知訴訟而未參加。
    民法第824條之1第2項定有明文。查上訴人簡宏益以其系爭
    土地應有部分12分之1設定200萬元抵押權予劉錦秦，有土地
    登記謄本附卷可稽，被上訴人於原審聲請對劉錦秦告知訴訟
    ，劉錦秦於受告知訴訟後，並未參加本件訴訟，劉錦秦之抵
    押權於系爭土地裁判分割之形成判決確定後，依法即應移存
    於簡宏益所分得之土地上。又依民事訴訟法第80條之1之規
    定，因共有物分割、經界或其他性質上類似之事件涉訟，由
    敗訴當事人負擔訴訟費用顯失公平者，法院得酌量情形，命
    勝訴之當事人負擔其一部。本件係因分割共有物事件涉訟，
    兩造之行為，均可認係按當時之訴訟程度為伸張或防禦權利
    所必要，故諭知由兩造按如附表一所示應有部分比例分擔訴
    訟費用，始為公允。
丙、結論，本件上訴為有理由，依民事訴訟法第450條、第78條
    、第85條第1項前段、第463條、第385條第1項前段，判決如
    主文。
中    華    民    國    99    年    12    月    28    日
                民事第四庭    審判長法  官  陳蘇宗
                                    法  官  林欽章
                                    法  官  吳美蒼
以上正本係照原本作成。
如對本判決上訴，須於收受判決送達後20日內向本院提出上訴書
狀，其未表明上訴理由者，應於提出上訴後20日內向本院提出上
訴理由書（須按他造人數附具繕本）。
上訴時應提出委任律師為訴訟代理人之委任狀。具有民事訴訟法
第466條之1第1項但書或第2項之情形為訴訟代理人者，另應附具
律師及格證書及釋明委任人與受任人有該條項所定關係之釋明文
書影本。如委任律師提起上訴者，應一併繳納上訴審裁判費。
                                    書記官  呂淑芬
中    華    民    國    99    年    12    月    29    日
                                                      Ｓ
附表一
┌────┬─────────────┐
│ 共有人 │應有部分及訴訟費用負擔比例│
├────┼─────────────┤
│ 蔡德性 │        12分之1           │
├────┼─────────────┤
│ 廖明杉 │        12分之1           │
├────┼─────────────┤
│ 簡宏益 │        12分之1           │
├────┼─────────────┤
│ 簡宏保 │        12分之1           │
├────┼─────────────┤
│ 簡青山 │        12分之1           │
├────┼─────────────┤
│簡尤玉枝│        24分之1           │
├────┼─────────────┤
│ 簡滄海 │        24分之1           │
├────┼─────────────┤
│ 簡明滄 │        24分之1           │
├────┼─────────────┤
│ 簡滄烈 │        24分之1           │
├────┼─────────────┤
│ 洪枝 │         4分之1           │
├────┼─────────────┤
│ 葉宏明 │         6分之1           │
└────┴─────────────┘
附表二：系爭土地之共有人增減差額分析表（單位：新台幣）
┌────┬──────┬──────┬──────┐
│ 共有人 │  分割價值  │  持分價值  │  增減差額  │
├────┼──────┼──────┼──────┤
│ 蔡德性 │ 127萬6890元│ 118萬2986元│  +9萬3904元│
├────┼──────┼──────┼──────┤
│ 廖明杉 │ 127萬6890元│ 118萬2986元│  +9萬3904元│
├────┼──────┼──────┼──────┤
│ 簡宏益 │ 121萬6278元│ 118萬2986元│  +3萬3292元│
├────┼──────┼──────┼──────┤
│ 簡宏保 │ 121萬6278元│ 118萬2986元│  +3萬3292元│
├────┼──────┼──────┼──────┤
│ 簡青山 │ 121萬6278元│ 118萬2986元│  +3萬3292元│
├────┼──────┼──────┼──────┤
│簡尤玉枝│  51萬2352元│  59萬1493元│  -7萬9141元│
├────┼──────┼──────┼──────┤
│ 簡滄海 │  51萬2352元│  59萬1493元│  -7萬9141元│
├────┼──────┼──────┼──────┤
│ 簡明滄 │  51萬2352元│  59萬1493元│  -7萬9141元│
├────┼──────┼──────┼──────┤
│ 簡滄烈 │  51萬2351元│  59萬1493元│  -7萬9142元│
├────┼──────┼──────┼──────┤
│ 洪枝 │ 313萬0203元│ 354萬8958元│ -41萬8755元│
├────┼──────┼──────┼──────┤
│ 葉宏明 │ 281萬3608元│ 236萬5972元│ +44萬7636元│
├────┼──────┼──────┼──────┤
│ 合  計 │1419萬5832元│1419萬5832元│      0     │
└────┴──────┴──────┴──────┘
註："+"表示分割價值大於持分價值應付補償
    "-"表示分割價值小於持分價值應受補償
附表三：系爭土地之各共有人間相互補償金額配賦表（單位：新
台幣）
┌────────┬───────┬───────┬───────┬───────┬───────┬────────┐
│        應付金額│    蔡德性    │    廖明杉    │    簡宏益    │    簡宏保    │    簡青山    │    葉宏明      │
│                │（+9萬3904元）│（+9萬3904元）│（+3萬3292元）│（+3萬3292元）│（+3萬3292元）│（+44萬7636元） │
│受償金額        │              │              │              │              │              │                │
├────────┼───────┼───────┼───────┼───────┼───────┼────────┤
│   簡尤玉枝     │   1萬0107元  │   1萬0107元  │      3583元  │      3583元  │      3583元  │    4萬8178元   │
│（-7萬9141元）  │              │              │              │              │              │                │
├────────┼───────┼───────┼───────┼───────┼───────┼────────┤
│    簡滄海      │   1萬0107元  │   1萬0107元  │      3583元  │      3583元  │      3583元  │    4萬8178元   │
│（-7萬9141元）  │              │              │              │              │              │                │
├────────┼───────┼───────┼───────┼───────┼───────┼────────┤
│    簡明滄      │   1萬0107元  │   1萬0107元  │      3583元  │      3583元  │      3583元  │    4萬8178元   │
│（-7萬9141元）  │              │              │              │              │              │                │
├────────┼───────┼───────┼───────┼───────┼───────┼────────┤
│    簡滄烈      │   1萬0107元  │   1萬0107元  │      3583元  │      3583元  │      3583元  │    4萬8179元   │
│（-7萬9142元）  │              │              │              │              │              │                │
├────────┼───────┼───────┼───────┼───────┼───────┼────────┤
│    洪枝      │   5萬3476元  │   5萬3476元  │   1萬8960元  │   1萬8960元  │   1萬8960元  │   25萬4923元   │
│（-41萬8755元） │              │              │              │              │              │                │
└────────┴───────┴───────┴───────┴───────┴───────┴────────┘

司法院資訊處製作；財團法人民間司法改革基金會備份。
